【裁判字號】    95,訴,209
【裁判日期】    951011
【裁判案由】    有關教育事務
【裁判全文】
臺北高等行政法院裁定
                                     95年度訴字第00209號
原      告  甲○○
訴訟代理人  劉志鵬  律師
            李元德  律師
            黃俊凱  律師
被      告  教育部
代  表  人  乙○○(部長)
訴訟代理人  黃旭田  律師
複 代理 人  翁國彥  律師
上列當事人間因有關教育事務事件，原告不服行政院中華民國94
年11月21日院臺訴字第0940093518號訴願決定，提起行政訴訟。
本院裁定如下：
    主  文
原告之訴駁回。
訴訟費用由原告負擔。
    理  由
一按原告之訴有起訴不備其他要件，而不能補正者，行政法院應
  以裁定駁回原告之訴，行政訴訟法第107條第1項第10款後段定
  有明文。又人民因中央或地方機關對其依法申請之案件，於法
  令所定期間內應作為而不作為，認為其權利或法律上利益受損
  害者，經依訴願程序後，得向高等行政法院提起請求該機關應
  為行政處分或應為特定內容之行政處分之訴訟。行政訴訟法第
  5條第1項固定有明文。惟此所稱之依法申請，係以人民依據法
  令之規定，得向中央或地方機關請求就某一特定具體之事件，
  為一定處分者為限；且中央或地方機關對於人民之申請負有法
  定作為義務為要件。苟欠缺此要件，縱然提起行政訴訟法第5
  條第1項訴訟，即是不具備起訴要件；復人民提起行政訴訟，
  須其爭訟有權利保護之必要，倘對於當事人被侵害之權利或法
  律上利益，縱經審議或審判之結果，亦無從補救，或無法回復
  其法律上之地位或其他利益者，即無進行爭訟而為實質審查之
  實益。則苟欠缺此要件，雖然提起行政訴訟，亦是不具備起訴
  要件（最高行政法院94年度裁字第0748號裁定參照）。
二國立臺灣師範大學（下稱台師大）辦理第11屆校長遴選，由台
  師大遴選委員會向被告推舉原告與訴外人黃光彩及楊深坑等3
  人，經被告遴選委員會面談結果，擇聘第一順位之原告與第二
  順位之黃光彩為校長候選人。被告先擇聘黃光彩為台師大第11
  屆之校長，後認為黃光彩有不符資格情事，以94年4月29日台
  人（1）字第0940058762A號函撤銷黃光彩擔任台師大校長之聘
  任。原告隨即請求被告擇聘原告為校長。被告以94年5月17日
  台人（1）字第0940059160號及94年6月3日台人（1）字第0940
  073959號書函台師大，依大學法第6條第2項規定，大學校長之
  產生，應由各校組成遴選委員會遴選2至3人，報送被告組織遴
  選委員會擇聘之，國立大學校長之遴選經2階段完成，由被告
  聘任後，原遴選聘任之行政程序即告終結，未獲聘任之其他校
  長候選人資格自然亦告消滅，原獲聘任之校長人選，因事後發
  現資格不符，經被告撤銷聘任，學校應即依規定重新辦理校長
  遴選程序，是而無當然由原告遞補為台師大第11屆校長，並經
  台師大分別以94年5月24日師大人字第0940007169號及94年6月
  10日師大人字第0940008312號函轉知原告。原告不服，於94年
  5月2日以國立大學校長應由被告組織之遴選委員會擇聘，被告
  並無決定校長之權限，被告指定黃光彩為台師大校長，自始不
  生效力，且被告既已撤銷原校長黃光彩之聘任，原告為唯一合
  法之校長候選人，被告應即組成遴選委員會擇聘其為台師大校
  長等語，請求被告擇聘其為台師大校長，惟被告逾2個月未為
  准駁，原告遂依訴願法第2條第1項規定，提起訴願，遭訴願不
  受理，遂依行政訴訟法第5條第1項規定，提起本件行政訴訟，
  求為判決：被告應依法作成擇聘原告為國立台灣師範大學校長
  之聘任處分。
三查國立大學校長之產生，應由各校組成遴選委員會遴選2至3名
  候選人，經報請被告，由被告所組織之遴選委員會擇聘之，94
  年12月28日修正前之大學法（下稱修正前大學法）第6條第2項
  定有明文。是而國立大學校長之產生，應由各校組成遴選委員
  會遴選2至3人，報請被告組織遴選委員會擇聘之，是國立大學
  校長之聘任，除程序上須循上開法定遴選程序辦理，且屬行政
  契約，要非屬人民得依法申請事項。從而，原告請求被告擇聘
  其為台師大校長，經被告以94年5月17日台人（1）字第094005
  9160號、94年6月3日台人（1）字第0940073959號書函拒絕原
  告之請求，原告逕行提起本件行政訴訟法第5條第1項之訴訟，
  雖以司法院釋字第469號解釋所揭示之「新保護規範理論」，
  主張大學法已寓有保護個別校長人選權益之意旨，得就擇聘乙
  事提起行政爭訟以維護權益。惟前開新規範保護理論係就法律
  之整體結構、適用對象、所欲產生之規範效果及社會發展因素
  等綜合判斷，可得知亦有保障特定人之意旨時，若國家此時依
  法已無不作為之裁量餘地而猶故意不作為，為徹底保障人民之
  各項法益，始擴張人民得向國家請求作為或損害賠償之公權利
  ，此觀前開解釋理由書至明。然依修正前大學法中大學校長遴
  選，係聘任之契約關係，原告自無權請求被告作成特定內容之
  處分，欠缺行政訴訟法第5條所稱依法之申請，與司法院釋字
  第469號解釋意旨無涉，原告之訴缺乏權利保護必要，不具備
  起訴要件。次查，被告於94年4月29日撤銷黃光彩校長資格後
  ，另經台師大於94年5月間組成校長人選遴選委員會，於94年
  12月16日遴選郭義雄、熊慎幹、戴海龍等人為校長建議人選，
  被告即遴選郭義雄為新任台師大校長，並經行政院95年2月21
  日同意，郭義雄已於95年2月22日接任台師大第12任校長，為
  兩造所不爭，且有被告94年12月20日師大人字第0940021140號
  函及行政院95年2月21日院授人力字第0950005533號函等影本
  附卷可稽，則揆之上述說明，台師大之校長，既經聘任就職，
  退步言，本件縱然可以提起行政訴訟，原告請求被告聘任其為
  台師大校長，縱經審議或審判之結果，無法回復其法律上之地
  位或其他利益者，本件即無進行爭訟而為實質審查之實益，亦
  不具備起訴要件。
四綜上所述，原告之訴有起訴不備其他要件，且不能補正之情事
  ，本院自應以行政訴訟法第107條第1項第10款後段規定，裁定
  駁回原告之訴。
五依行政訴訟法第107條第1項第10款後段、第104條、民事訴訟
  法第95條、第78條，裁定如主文。
中    華    民    國    95    年    10    月   11     日
                  第一庭審判長法  官  王立杰
                              法  官  周玫芳
                              法  官  劉錫賢
上為正本係照原本作成。
如不服本裁定，應於送達後10日內向本院提出抗告狀（須按他造
人數附繕本）。
中    華    民    國    95    年    10    月   11     日
                              書記官  林玉卿


司法院資訊處製作；財團法人民間司法改革基金會備份。
